【裁判字號】    99,抗,56
【裁判日期】    990604
【裁判案由】    拍賣抵押物
【裁判全文】
臺灣臺南地方法院民事裁定                99年度抗字第56號
抗  告  人  乙○○○
相  對  人  甲○○
上列抗告人因與相對人甲○○間拍賣抵押物事件，對於中華民國
99年4月26日本院99年度司拍字第241號裁定提起抗告，本院裁定
如下：
    主  文
抗告駁回。
抗告程序費用由抗告人負擔。
    理  由
一、按扺押權人，於債權已屆清償期而未清償者，得聲請法院拍
    賣抵押物，就其賣得價金而受清償；民法第873條第1項定有
    定有明文。是抵押權人依此項規定聲請拍賣抵押物係屬非訟
    事件，法院所為准駁之裁定，無確定實體法上法律關係存否
    之性質，於債權及抵押權之存否無既判力，故袛須其抵押權
    已經依法登記，且債權已屆清償期而未受清償，法院即應為
    准許拍賣抵押物之裁定，至對於此項法律關係有爭執之人，
    為求保護其權利，不妨提起訴訟，以求解決，不得僅依抗告
    程序聲明其爭執，並據為廢棄拍賣抵押物裁定之理由（最高
    法院51年10月8日民刑庭總會決議(三)參照）。
二、本件抗告意旨略以：相對人主張抗告人曾於民國（下同）91
    年2 月16日向相對人借款新臺幣（下同）10,000,000元，除
    有簽發本票、約定清償期為92年2 月15日外，並以抗告人所
    有坐落於台南縣玉井鄉○○○段第1827、1828地號之不動產
    設定抵押權為擔保，因抗告人屆期未清償，相對人即向法院
    聲請拍賣抵押物等語。然上開抵押權係於90年2 月16日為登
    記，惟據相對人所主張者，抗告人卻係於91年2 月16日方向
    相對人借款，基於抵押權之從屬性，抵押權於設定登記時，
    應有債權存在，是兩造間之系爭抵押權登記應屬無效。為此
    ，提起本件抗告，請求廢棄原裁定等語。
三、本件相對人主張對於抗告人有原裁定所載之債權，並以原裁
    定主文所示之不動產設定抵押權，且經依法登記，該債權又
    已屆清償期而未受清償，有相對人提出之他項權利證明書、
    土地及建築改良物抵押權設定契約書、金錢借貸契約書、系
    爭本票、土地登記第二類謄本各1 份等可證，原法院據以准
    許相對人拍賣抵押物之聲請，即無不當。抗告意旨以兩造於
    設定抵押權登記時，相對人並無任何借款債權存在，基於抵
    押權之從屬性，兩造間之抵押權登記應屬無效。惟依首開說
    明，法院於非訟程序中，僅於形式上審查相對人之聲請是否
    符合實行抵押權之要件，而為准駁之裁定，並無確定實體法
    上法律關係存否之性質。故抗告人就上開法律關係所為實體
    事項之爭執，自應另循訴訟程序謀求救濟，要非於本件拍賣
    抵押物之非訟程序所得審究。抗告人以前揭情詞置辯，提起
    抗告，請求廢棄原裁定，不能謂有理由。
四、按非訟事件，依法應由關係人負擔費用者，法院裁定命關係
    人負擔時，應一併確定其數額；前項費用之負擔有相對人者
    ，準用民事訴訟法有關訴訟費用之規定；非訟事件法第24條
    第1項及第21條第2項分別定有明文。本件抗告人提起抗告，
    除繳納抗告費1,000 元外，未有其餘程序費用之支出，爰確
    定本件應由抗告人負擔之程序費用額為1,000元。
五、據上論結，本件抗告為無理由，依非訟事件法第46條、第21
    條第2項、第24條第1項，民事訴訟法第495 條之1第1項、第
    449 條第1項、第78條，裁定如主文。
中    華    民    國    99    年    6     月    4     日
                  民事第三庭    法  官  周素秋
以上正本證明與原本無異。
本裁定除以適用法規顯有錯誤為理由，不得再抗告。如提起再抗
告，應於收受後10日內委任律師為訴訟代理人向本院提出再抗告
狀，並繳納再抗告費新台幣1,000元。
中    華    民    國    99    年    6     月    4     日
                                 書記官  洪浩容

司法院資訊處製作；財團法人民間司法改革基金會備份。
